【裁判字號】    92,交抗,2
【裁判日期】    920226
【裁判案由】    因違反道路交通管理處罰條例聲明異議案件
【裁判全文】
福建高等法院金門分院交通事件裁定                    九十二年度交抗字第二號
    抗  告  人
    即受處分人  甲○○
右列抗告人因違反道路交通管理處罰條例聲明異議案件，不服福建金門地方法院九十
一年度交聲字第一三號中華民國九十一年十二月十日第一審裁定（原處分案號：金門
縣公路監理所金監裁字第裁三六｜ＡＥ0000000號），提起抗告，本院裁定如
左：
    主  文
抗告駁回。
    理  由
一、抗告人抗告意旨略以：抗告人不服原裁定，因警局據以舉發之違規照片，其中車
    子打橫，攝影時未照到車牌，無法證明該違規車輛為抗告人所有；退萬步言，縱
    可認該車為抗告人所有，惟該路段原所劃設雙黃線，社區車輛無法左轉，對向來
    車也無法迴轉，造成交通不便，該雙黃線之設置，顯然不當，台北市交通管制工
    程處函覆稱將磨除木柵路四段九巷「新光河山」社區車輛出入口前之分向限制線
    ，有該處九十一年十月二十四日北市交工規字第０九一三０四二三一００號函可
    憑，且事實上現已取銷該雙黃線，有照片二紙可稽，依行政法上「從新從輕」之
    原則，抗告人亦屬不罰。爰提起抗告，請求撤銷原裁定，另為不罰之諭知云云。
二、按「分向限制線，用以劃分路面成雙向車道，禁止車輛跨越行駛，並不得迴轉。
    」，道路交通標誌標線號誌設置規則第一百六十五條第一項定有明文。又汽車駕
    駛人轉彎時，不依標誌、標線、號誌指示者，處二百元以上六百元以下罰鍰，道
    路交通管理處罰條例第四十八條第二款規定亦明。
三、經查：
（一）、車牌號碼ＣＰ｜七八八八號自用小客車，為抗告人甲○○所有之事實，有汽
        車車籍查詢資料一紙在卷可稽。而車牌號碼ＣＰ｜七八八八號自用小客車，
        於民國九十一年八月十三日十七時三十一分，在台北市○○路○段九巷，跨
        越分向線左轉違規，經警依據採證照片逕行舉發之事實，亦有台北市政府警
        察局舉發違反道路交通管理事件通知單影本一紙暨違規之照片影本二紙附卷
        足憑。
（二）、抗告人抗告意旨雖稱：警局據以舉發之違規照片，其中車子打橫，攝影時未
        照到車牌，無法證明該違規車輛為抗告人所有云云。惟查，車牌號碼ＣＰ｜
        七八八八號自用小客車，確為抗告人甲○○所有，已如前述，而警局據以舉
        發之違規照片二張（見原審卷第六頁），其中一張照片（原審卷第六頁上面
        ）所攝得之自用小客車，已直行進入木柵路四段車道，該自用小客車之車牌
        號碼明顯可見為ＣＰ｜七八八八號，抗告人亦承認該車為其所有（見本院九
        十二年一月十二日訊問筆錄），至於另一張照片（原審卷第六頁下面）所攝
        得之自用小客車，橫向進入木柵路四段，正欲跨越分向線左轉違規，雖因攝
        影角度而未能顯示該自用小客車之車牌號碼，惟上開二張照片上所顯示之攝
        影時間，均為十三日十七時三十一分，而二張照片中其餘行進中之機車、汽
        車，均僅移動小段距離，顯見上開二張照片係連續拍攝，參以抗告人確住於
        台北市○○路○段九巷之社區，其自用小客車由社區開出亦與事實相符，足
        認抗告人所有之車牌號碼ＣＰ｜七八八八號自用小客車，確有於右揭時地違
        規跨越分向線左轉之事實。
（三）、抗告人雖另稱：縱可認該車為抗告人所有，惟該路段原所劃設雙黃線顯然不
        當，台北市交通管制工程處函覆稱將磨除木柵路四段九巷「新光河山」社區
        車輛出入口前之分向限制線，且事實上現已取銷該雙黃線，依行政法上「從
        新從輕」之原則，抗告人亦屬不罰云云。惟按，「從新從輕」之原則，係指
        國家對人民加以處罰之法律有變更者，所應適用之法律之原則；國家對人民
        加以處罰之法律如無變更，而僅事實變更或處罰法律外之法令變更，則無「
        從新從輕」原則之適用（最高法院五十一年台非字第七六號判例、七十六年
        度第十一次刑事庭會議決議，即採斯旨）。查台北市○○路○段九巷「新光
        河山」社區車輛出入口前之分向限制線（雙黃線）業已磨除，並改設置黃色
        網線，固有抗告人所提出之照片二紙在卷可稽，惟此項變更，並非國家對人
        民加以處罰之法律變更，原處分機關所據以處罰之法律即道路交通管理處罰
        條例第四十八條第二款（贅繕第一項）並無變更，自無「從新從輕」原則之
        適用。抗告人所稱：依行政法上「從新從輕」之原則，抗告人亦應不罰云云
        ，顯屬誤會。
（四）、綜上所述，抗告人確有於右揭時地違規跨越分向線左轉之事實，情極灼然，
        原處分機關依道路交通管理處罰條例第四十八條第二款之規定裁處抗告人罰
        鍰新台幣六百元，，於法洵無不合。抗告人於原審聲明異議，原裁定認異議
        為無理由，而予駁回，經核亦無不當。抗告人抗告意旨以警局據以舉發之違
        規照片，無法證明該違規車輛為抗告人所有，且縱可認該車為抗告人所有，
        依「從新從輕」之原則，亦應為不罰，請求撤銷原裁定，另為不罰之諭知云
        云，為無理由，應予駁回。
四、據上論斷，應依道路交通案件處理辦法第二十六條，刑事訴訟法第四百十二條，
    裁定如主文。
中      華      民      國    九十二    年      二      月    二十六    日
                                福建高等法院金門分院刑事庭
                                    審判長法  官  陳  中  和
                                          法  官  詹  文  馨
                                          法  官  李  行  一
右正本證明與原本無異。
不得再抗告。
中      華      民      國    九十二    年      二      月    二十七   日
                                          書記官  李  麗  鳳


司法院資訊處製作；財團法人民間司法改革基金會備份。
